【裁判字號】    92,訴,512
【裁判日期】    921015
【裁判案由】    遺產稅
【裁判全文】
臺中高等行政法院判決                              九十二年度訴字第五一二號
                              .
    原      告  甲○○
    訴訟代理人  鄭志明律師
    被      告  財政部台灣省中區國稅局
    代  表  人  乙○○
    訴訟代理人  丙○○
右當事人間因遺產稅事件，原告不服財政部中華民國九十二年四月十四日台財訴字第
０九一００七二一五五號訴願決定，提起行政訴訟。本院判決如左︰
    主  文
訴願決定及原處分（復查決定）關於否准自遺產中剔除被繼承人死亡前二年內贈與其
配偶之銀行存款新台幣五百萬元部分之稅額及罰鍰均撤銷。
原告其餘之訴駁回。
訴訟費用由被告負擔二分之一，餘由原告負擔。
    事  實
甲、事實概要﹕
緣原告之配偶黃春美於民國八十八年一月二十八日死亡，原告依限於八十八年七月十
五日辦理遺產稅申報，經被告查得漏報被繼承人所遺彰化市第一信用合作社股金新台
幣（下同）二、０００元及死亡前二年內贈與其配偶（即原告）之現金財產六、三０
０、０００元，遂依遺產及贈與稅法第十五條第一款規定，將前開漏報部分併入遺產
總額，核定遺產總額為三二、三二０、五八七元，遺產淨額一五、四八四、二八七元
，應納稅額二、五六九、０六一元，並依遺產及贈與稅法第四十五條規定，按所漏稅
額一、六二三、三五七元，裁處一倍罰鍰一、六二三、三００元（計至百元）。原告
不服，就死亡前二年內贈與及罰鍰項目，申經復查結果，未獲變更，提起訴願，亦遭
決定駁回，遂提起本件行政訴訟。
乙、兩造之聲明：
一、原告訴之聲明：請求判決原處分（復查決定）及訴願決定均撤銷。
二、被告答辯之聲明﹕請求判決駁回原告之訴。
丙、兩造之陳述﹕
一、原告起訴意旨略以﹕
（一）本件被告認定事實略以：緣甲○○因被繼承人黃春美遺產稅事件，經本局核定
      遺產總額三二、三二０、五八七元，遺產淨額為一五、四八四、二八七元，應
      納稅額為二、五六九、０六一元。其中因漏報被繼承人所遺彰化市第一信用合
      作社股金二、０００元、及死亡前二年內贈與其配偶（即申請人）銀行存款六
      、三００、０００元，計逃漏遺產稅額為一、六二三、三五七元，經本局審查
      違章成立，裁處一倍罰鍰為一、六二三、三００元（計至百元）。訴願決定理
      由略以：訴願人主張被繼承人於八十六年三月二十二日所到期之定期存款五百
      萬元，係訴願人於八十五年三月二十二日提領現金五百萬元，以被繼承人之名
      義存入云云。惟查，訴願人於八十五年三月二十二日提領款項共有六筆，除四
      筆各為三百萬元外，另有三百五十萬元及五百萬元各乙筆，是以其中一筆五百
      萬元雖與被繼承人當日所存定期存款金額相同，但仍不足以證明被繼承人當日
      之定期存款即係訴願人存入。又被繼承人於八十七年九月十五日以現金提領之
      方式存入訴願人之帳戶為一百三十萬元，經比對被繼承人於秀傳醫院之住院護
      理紀錄後，發現訴願人主張被繼承人自行提領之各該日期中，不但為被繼承人
      因癌症頻繁進出醫院時期，且更有六日為被繼承人之住院期間，再核被繼承人
      各該日之病歷紀錄，亦顯示被繼承人情況不佳且無請假離院紀錄，訴願人主張
      自無法採據等語，而為駁回訴願之決定。
（二）按遺產及贈與稅法第十五條雖規定：「被繼承人死亡前二年內贈與下列個人之
      財產，應於被繼承人死亡時，視為被繼承人之遺產，併入其遺產總額，依本法
      規定徵稅：被繼承人之配偶。」，其規範目的，在於防止納稅義務人利用生前
      贈與以規避死後之遺產稅，是故，本法規定遺產之範圍，包括被繼承人死亡前
      二年內贈與予被繼承人之配偶。而所謂贈與，係指財產所有權人以自己之財產
      無償給與他人，經他人允受而生效力之行為。故遺產及贈與稅法第二十條第一
      項另規定：「左列各款不計入贈與總額」，其中第六款規定：「配偶相互贈與
      之財產」。
（三）就系爭八十六年三月二十二日贈與五、０００、０００元部分：
      經查：被繼承人黃春美於八十五年三月二十二日在亞太銀行彰化分行0000
      000000000之一年期定存五、０００、０００元之資金，係源自於原
      告在八十五年三月二十二日以亞太銀行彰化分行0000000000000
      號綜合存款帳戶內提領之五、０００、０００元。良以上開五、０００、００
      ０元資金既係原告供予黃春美並以其名義辦理定期存款，而黃春美於八十六年
      三月二十二日上開定存屆期，復將其提領並轉存於原告上開帳戶內。以上流程
      及時間相互吻合，且符常理，依財政部七十二年三月一日台財稅第三一二九九
      號函示意旨可知，上開資金流程既為夫妻相互贈與之財產，應視為原告對黃春
      美（在世時）贈與之撤回，免予計入贈與總額。被告率未注意原告在八十五年
      三月二十二日以其妻黃春美名義辦理定存之事實，任意決定課徵原告遺產稅，
      依法顯然無理，亦不符常情。
（四）就系爭八十七年九月十五日轉存一、三００、０００元部分：
      續查：原告將其妻黃春美於八十六年三月二十二日定存到期之資金於同日歸還
      給原告，嗣為籌備愛子葉明昌之聘禮，原告遂於八十六年九月三日將上開資金
      其中四、０００、０００元部分提領後交給黃春美運用，然因故取消，原告遂
      於八十六年九月十二日指示黃春美將該四、０００、０００元存入其前開亞太
      銀行彰化分行帳戶內辦理一年期定存；嗣八十七年九月十二日到期後，再辦理
      一年期定存。故上開資金四、０００、０００元，確源自於原告於八十五年三
      月二十二日提領之現金五、０００、０００元，按理被告自不能既就五、００
      ０、０００元課徵遺產稅、復就四、０００、０００元課徵遺產稅。且黃春美
      在八十六年九月三日起在未告知原告之情況下，於八十七年九月十四日將現金
      四、０００、０００元轉存入上開亞太銀行綜合存款帳戶後，於八十七年九月
      十五日起陸續提領現金自行為財產之處理，關於現金提領之決定及用途，原告
      並不知情，從而，原處分機關除依法不能苛責原告須就上開現金負用途之舉證
      責任外，黃春美在八十七年九月十五日返還原告一、三００、０００元之部分
      ，原屬原告給予，應屬前述贈與之撤回，依法免計贈與稅，於今自無課徵遺產
      稅之理由。
（五）就原告漏報被繼承人黃春美所遺彰化市第一信用合作社股金二、０００元部分：
      末查：被告辯稱，被繼承人所遺彰化市第一信用合作社股金二、０００元，原
      告曾於八十九年十一月二十九日陳情併入遺產總額乙節，認已逾遺產稅申報末
      日即八十八年七月二十九日，且後於本局查獲日即八十九年十一月十七日，是
      以維持復查結果。然行政機關作成限制或剝奪人民權利之行政處分前，應給予
      該處分相對人陳述意見之機會。行政程序法第一百零二條有明文規定。本件遺
      產稅事件，原告等繼承人曾於八十八年七月十五日於申報期限內申報遺產稅，
      此節為被告所不否認之事實，參以該股金僅值二、０００元，原告絕不可能故
      意漏未申報；嗣被告通知補稅，原告更遵期於八十九年十一月二十八日繳納第
      二次遺產稅，由此可見原告絕不可能為區區二、０００元故意漏未申報。且查
      原告於八十八年七月二十九日申報截止日前即已向被告申請被繼承人財產明細
      清單，惟被告遲至八十八年十一月二十五日，亦即申報截止日後始交付原告，
      故原告遂無法於申報期限前，對於僅二、０００元之股金如期陳報遺產，此節
      實非可歸責於原告；嗣被告處分查獲課罰前，更未給予原告陳述意見之機會，
      待原告主動陳情要求被告將股金納入遺產總額內，卻不為被告所接受，故原課
      罰處分顯有過苛，就此為課罰處分實無必要。
（六）茲將本件爭點整理如下：１、按被繼承人黃春美於八十五年三月二十二日在亞
      太商業銀行彰化分行0000000號帳戶內之一年期定存五、０００、００
      ０元之資金，是否源自於原告在八十五年三月二十二日以亞太商業銀行彰化分
      行0000000號帳戶內提領之五、０００、０００元？若是，則黃春美於
      前開定存到期日即八十六年三月二十二日將五、０００、０００元轉存入原告
      帳戶，純屬資金之歸還，應視為贈與之撤回，依法自難視同為被繼承人黃春美
      之遺產，因而核課遺產稅及處以罰鍰。２、依遺產及贈與稅法施行細則第十三
      條應列入遺產課稅之要件，必須「被繼承人死亡前因重病無法處理事務期間舉
      債、出售財產或提領存款」且「繼承人對該項借款、價金或存款不能證明其用
      途」。本案被繼承人黃春美於八十七年九月十五日提領現金一、三００、００
      ０元，是否屬重病無法處理事務期間？其提領現金用途及流向為何？對上開課
      稅之有利事實，稅捐機關依法應負舉證責任，否則應受敗訴之危險。３、原告
      是否在本件遺產稅申報末日即八十八年七月二十九日前，即已向被告所屬機關
      即彰化縣分局申請調閱被繼承人黃春美之財產資料清單？而被告所屬彰化縣分
      局是否遲至八十八年十一月二十五日始交付上開資料？原告於八十八年十一月
      二十九日申報漏列被繼承人之彰化市第一信用合作社股金二、０００元時，是
      否在被告呈請調查延期期限內？縱上所述，懇請鈞院依法撤銷原處分，以保原
      告權益，以符法旨，實感德便等語。
二、被告答辯意旨略以﹕
（一）死亡前二年內贈與現金：
  １、按「被繼承人死亡前二年內贈與下列個人之財產，應於被繼承人死亡時，視為
      被繼承人之遺產，併入其遺產總額，依本法規定徵稅：一、被繼承人之配偶。
      」為遺產及贈與稅法第十五條第一款所明定。次按「納稅義務人以現金轉存其
      親屬名下，如經查明確屬無償贈與，應依遺產及贈與稅法第四條規定核課贈與
      稅。」為財政部八十四年六月二十日台財稅第八四一六三０九四七號函所明釋。
  ２、本件被繼承人黃春美於八十八年一月二十八日死亡，經被告審理其遺產稅時，
      發現被繼承人於八十六年三月二十二日將其在亞太商業銀行到期之定期存款五
      、０００、０００元，以轉帳方式轉存至其配偶即原告之同銀行帳戶（原卷第
      二五五頁）；另於八十七年九月十五日大額提領現金一、三００、０００元，
      而原告於被繼承人提領大額現金之同日，其於同銀行之帳戶亦存入同額之現金
      存款，乃核認為被繼承人對原告之贈與，而列為被繼承人死亡前二年內之贈與
      ，併課遺產稅。復查時原告主張被繼承人八十六年三月二十二日將其到期之定
      期存款五、０００、０００元轉存至其帳戶係供其融通資金使用，原告已分別
      於同年四月三日、八月十九日及九月三日自其本人帳戶分別提領現金六五０、
      ０００元、四００、０００元及四、０００、０００元，交予被繼承人（原卷
      第三九０頁）。此可由被繼承人於同年九月十二日在亞太銀行存入之四、００
      ０、０００元定期存款可證云云。查被繼承人於八十六年三月二十二日轉存五
      、０００、０００元至原告帳戶，原告並未爭執，惟主張其已分別領現交付予
      被繼承人，查原告主張之該等回流資金既為現金交付本難採認，況被繼承人於
      該當日又無相同或類似金額存入，原告之主張自無法採據。原告雖主張被繼承
      人於八十六年九月十二日在亞太銀行存入之四、０００、０００元定期存款即
      為其八十六年九月三日所交付之四、０００、０００元。然查該定期存款資金
      既非於原告提領該當日同時存入，依上揭論述尚難認其有直接關連。又「當事
      人主張之事實，須負舉證責任，倘其所提出之證據，不足為主張事實之證明，
      自不能認其主張之事實為真實」亦有前行政法院三十六年判字第十六號判例可
      資參照，是以復查後該五、０００、０００元之贈與仍應維持原核定。另被繼
      承人於八十七年九月十五日大額提領現金一、三００、０００元，原告於被繼
      承人提領大額現金之同日，其於同銀行之帳戶亦存入同額之現金存款，而經核
      認亦為被繼承人對原告之贈與乙節，復查時原告雖主張自八十七年九月十六日
      起至十一月三日止，被繼承人計有八次（日）均自行到銀行用原告存摺，以現
      金提領方式領回九月十五日所存入之一、三００、０００元。惟經比對被繼承
      人於秀傳紀念醫院之住院護理紀錄後，發現原告主張被繼承人自行提領之各該
      日期中，不但為被繼承人因癌症頻繁進出醫院時期，且更有六日為被繼承人之
      住院期間（原卷第三九０頁）。再核被繼承人各該日之病歷紀錄，亦顯示被繼
      承人情況不佳（八十八年一月二十八日死亡）且無請假離院紀錄（原卷第三七
      八頁以下），顯見原告空言主張，自無法採據。綜上，原核定並無不合，復查
      後乃予維持。訴願時，原告除執詞爭執外，並主張被繼承人於八十六年三月二
      十二日到期之定期存款，係其八十五年三月二十二日提領現金存入，訴願決定
      以八十五年三月二十二日現金提取款項有六筆，除四筆均為三、０００、００
      ０元外，另有三、五００、０００元及五、０００、０００元各一筆，但仍不
      足以證明系爭定期存款為原告所存入，遂併予維持。
  ３、原告訴訟意旨略謂：原告變更主張訴稱被繼承人於八十六年三月二十二日到期
      之定期存款轉存原告後，於八十六年九月三日將上開資金中之四、０００、０
      ００元提領後交給被繼承人，並於同年九月十二日存入被繼承人帳戶，是被告
      機關不能既就五、０００、０００元課遺產稅，復又就四、０００、０００元
      課遺產稅，且該四、０００、０００元被繼承人在未告知原告情況下提領現金
      ，原告並不知情云云。
  ４、原告訴稱系爭五、０００、０００元既課遺產稅，復對相同資金而來之四、０
      ００、０００元課遺產稅乙節，查該五、０００、０００元因被繼承人死亡前
      二年內贈與，而併入遺產課稅，原告雖主張其後提領現金四、０００、０００
      元係同一筆款項，惟查金額既不相同，且為現金提領，另日期無法勾稽，是其
      主張並非可採。另原告自復查後一再變更主張，被告就其主張一一審核後均證
      諸矛盾，其主張實無可採。
（二）罰鍰部分：
  １、按「被繼承人死亡遺有財產者，納稅義務人應於被繼承人死亡之日起六個月內
      ，向戶籍所在地主管稽徵機關依本法規定辦理遺產稅申報。」、「納稅義務人
      對依本法規定，應申報之遺產或贈與財產，已依本法規定申報而有漏報或短報
      情事者，應按所漏稅額處以一倍至二倍之罰鍰。」分別為遺產及贈與稅法第二
      十三條第一項及第四十五條所明定。「納稅義務人以申報遺產稅需要，請求稽
      徵機關查告被繼承人財產歸戶資料案件，為兼顧便民服務及建立誠實申報制度
      ，由各稽徵機關斟酌辦理。」財政部七十五年六月四日台財稅第七五四九一六
      八號函所明釋。
  ２、被繼承人於八十八年一月二十八日死亡，案經查獲被繼承人於亞太商業銀行八
      十六年三月二十二日到期之定期存款五、０００、０００元，轉存至其配偶即
      原告之同銀行之帳戶。及八十七年九月十五日提領現金一、三００、０００元
      ，而原告亦於被繼承人提領現金之同日，於同銀行之帳戶存入同額之現金存款
      ，乃核認為被繼承人對原告之贈與，列為被繼承人死亡前二年內之贈與並計入
      遺產中。因繼承人等未依規定列入遺產申報，經被告審理違章成立。按其所漏
      稅額一、六二三、三五七元，裁處一倍罰鍰一、六二三、三００元（計至百元
      止）。復查時原告雖主張系爭金額已分別以回存或由被繼承人自原告帳戶提領
      用畢，惟其不可採之理由已如前述，原裁處並無違誤，復查及訴願併予維持。
  ３、原告訴訟意旨略謂：原告訴稱八十八年七月二十九日申報截止日前即向被告申
      請被繼承人財產明細清單，被告遲至同年十一月二十五日始交付，故原告無法
      於申報期限前如期陳明申報云云。
  ４、查依前揭規定繼承人等本應就被繼承人死亡日所遺之財產誠實主動申報，被告
      為便利納稅義務人申報被繼承人遺產稅，雖有提供被繼承人之財產資料供納稅
      義務人參考之服務，惟提供之資料亦僅供其參考，尚非其申報之依據，此從被
      告提供之財產資料清單均加註僅供參考可知（原卷第三０七頁），是以原告尚
      不得以此為免罰主張。
（三）基上論結，原處分及所為復查、訴願決定並無不合，請准如答辯之聲明判決等
      語。
    理  由
一、按「凡經常居住中華民國境內之中華民國國民死亡時遺有財產者，應就其在中華
    民國境內境外全部遺產，依本法規定，課徵遺產稅。」、「被繼承人死亡前二年
    內贈與下列個人之財產，應於被繼承人死亡時，視為被繼承人之遺產，併入其遺
    產總額，依本法規定徵稅：一、被繼承人之配偶。˙˙˙」、「被繼承人死亡遺
    有財產者，納稅義務人應於被繼承人死亡之日起六個月內，向戶籍所在地主管稽
    徵機關依本法規定辦理遺產稅申報。」、「納稅義務人對依本法規定，應申報之
    遺產或贈與財產，已依本法規定申報而有漏報或短報情事者，應按所漏稅額處一
    倍至二倍之罰鍰。」分別為遺產及贈與稅法第一條第一項、第十五條第一項第一
    款、第二十三條第一項及第四十五條所明定。
二、被告以本件被繼承人黃春美於八十八年一月二十八日死亡，其繼承人於期限內之
    八十八年七月十五日申報本件遺產稅，經被告審理其遺產稅時，發現被繼承人於
    八十六年三月二十二日將其在亞太商業銀行到期之定期存款五、０００、０００
    元，以轉帳方式轉存至其配偶即原告之同銀行帳戶，另於八十七年九月十五日大
    額提領現金一、三００、０００元，而原告於被繼承人提領大額現金之同日，其
    於同銀行之帳戶亦存入同額之現金存款，乃核認為被繼承人對原告之贈與，而列
    為被繼承人死亡前二年內之贈與，並查得被繼承人所遺之彰化市第一信用合作社
    股金二、０００元，乃將前開漏報部分併入遺產總額，核定遺產總額為三二、三
    二０、五八七元，遺產淨額一五、四八四、二八七元，應納稅額二、五六九、０
    六一元，並依遺產及贈與稅法第四十五條規定，按所漏稅額一、六二三、三五七
    元，裁處一倍罰鍰一、六二三、三００元（計至百元），固非無見。
三、就系爭八十六年三月二十二日贈與五、０００、０００元部分：經查，原告於本
    件訴訟中主張，被繼承人於八十六年三月二十二日在亞太銀行彰化分行0000
    000000000之一年期定存五、０００、０００元之資金，係源自於原告
    在八十五年三月二十二日以亞太銀行彰化分行0000000000000號綜
    合存款帳戶內提領之五、０００、０００元，業據原告提出亞太商業銀行彰化分
    行取款憑條、收入傳票影本及復華銀行彰化分行（改制前為亞太商業銀行）九十
    二年六月十二日（九二）復彰字第二七一號函正本為證（見本院卷），上開資金
    既係原告供予被繼承人並以被繼承人名義辦理定期存款，而被繼承人於八十六年
    三月二十二日定存屆期，復將其提領並轉存於原告上開帳戶內，則依財政部七十
    二年三月一日台財稅第三一二九九號函示意旨「父母以未成年子女名義辦理定期
    存款，屆期轉存其父母帳戶者，應視父母對於子女贈與之撤回，免計入贈與總額
    。」，上開資金流程既為原告與被繼承人夫妻相互贈與之財產，應視為原告對被
    繼承人黃春美（在世時）贈與之撤回，仍屬原告所有，免予計入遺產總額。
四、就系爭八十七年九月十五日轉存一、三００、０００元部分：原告就被繼承人於
    八十七年九月十五日將一、三００、０００元提出，同日原告帳戶內亦存入同額
    現金存款之事實並不爭執，於復查時主張被繼承人自八十七年九月十六日起至十
    一月三日止計有八次（日）均自行到亞太商業銀行使用原告存摺（帳號：000
    0000），以現金提領方式領回同年九月十五日所存入之一、三００、０００
    元，自行為財產之處理，關於現金提領之決定及用途，原告並不知情，被告依法
    不能苛責原告須就上開現金用途負舉證責任云云。嗣原告於訴訟中主張，直至八
    十八年一月二十五日死亡前，被繼承人之意識仍屬清楚，所住之秀傳醫院與亞太
    銀行彰化分行相距不遠，被繼承人確係於八十七年九月十五日自行前往提領其所
    有帳戶內之現金一、三００、０００元花用之情。惟查原告先後所陳不一，已難
    信實。次查，縱如原告於本件訴訟中所稱系爭一、三００、０００元，係被繼承
    人自行提領花用，然按「被繼承人死亡前因重病無法處理事務期間舉債、出售財
    產或提領存款，而其繼承人對該項借款、價金或存款不能證明其用途者，該項借
    款、價金或存款，仍應列入遺產課稅。」為遺產及贈與稅法施行細則第十三條所
    規定，適用此項規定之前提要件為「因重病無法處理事務」，而此項要件之存在
    ，雖應由稅捐稽徵機關先行舉證證明，繼承人始對該項借款、價金或存款之用途
    負舉證證明之。而所謂「因重病無法處理事務」，係指被繼承人意識不清或精神
    耗弱而不能處理事務，並非僅手足不便，體力不足或不能行動之情形而言。本件
    被繼承人因十二指腸癌於八十七年七月至八十八年一月期間，共住院九次，住院
    期間被繼承人意識清楚，陷入神智不清時間約在八十八年一月二十五日，有被繼
    承人於秀傳紀念醫院診斷證明書、秀傳紀念醫院函文及病歷表節本等附於本院卷
    內及原處分卷內可稽，依據所附資料及各該日病歷記載，系爭原告所指被繼承人
    領取現金時間，被繼承人雖意識清楚，惟正在秀傳醫院住院化療，且其情況不佳
    ，插有引流管，並注射大量點滴（參原處分卷第三七九頁至第三八九頁護理紀錄
    ），自須家人幫助，原告主張為被繼承人自行提領並自為財產之處理，其等均不
    知情云云，自有悖於常情，是其所領系爭現金之去向原告自難諉為不知，揆諸司
    法院釋字第二二一號解釋意旨，原告就系爭現金之去向負有適當表明證據方法及
    證據調查之協力義務，原告既未盡上開協力義務，就系爭現金在證據評價上應作
    不利於原告之認定，故系爭被繼承人於八十七年九月十五日自行提領之一、三０
    ０、０００元，應確已於同日存入原告帳戶，尚難認定已因被繼承人領回而不存
    在，此部分自屬被繼承人死亡前二年內之贈與，應列入被繼承人之遺產，原告主
    張自遺產總額中剔除，自不足採。
五、末查被繼承人投資彰化縣彰化市第一信用合作社股金收入二、０００元，係被繼
    承人死亡之日止之股金收入，於原告等於八十八年七月十五日辦理遺產申報前即
    已入息，此亦為原告所不否認，則原告等自應據實申報該筆股金收入，惟原告等
    仍未踐行此一稅捐法上之協力義務，縱非故意，亦難謂無過失。故按司法院釋字
    第二七五號解釋：「人民違反法律上之義務而應受行政罰之行為，法律無特別規
    定時，雖不以出於故意為必要，仍須以過失為其責任條件。但應受行政罰之行為
    ，僅須違反禁止規定或作為義務，而不以發生損害或危險為其要件者，推定為有
    過失，於行為人不能舉證證明自己無過失時，即應受處罰。」之意旨，原告就其
    應為之遺產稅申報行為，本即有注意義務，且均為原告所能注意，然原告卻仍未
    於辦理補申報時據實申報系爭利息債權，則其有違反行為時遺產及贈與稅法第四
    十五條之過失甚明。原告雖主張其於八十八年七月二十九日申報截止日前即向被
    告申請財產明細清單，被告遲至同年十一月二十五日始交付，故原告無法於申報
    期限前如期陳明申報云云。惟查縱被告遲未提供，原告亦應於申報遺產稅期限內
    積極予以催辦，況被告所提供之該項財產明細清單僅係供參考，並非為其申報之
    依據，原告據此主張免責，實難採取。
六、綜上所述，被告以被繼承人黃春美於八十八年一月二十八日死亡，於查核其所申
    報遺產稅時，查得被繼承人於八十六年三月二十二日將其在亞太商業銀行彰化分
    行到期之定期存款五、０００、０００元，以轉帳方式轉存原告同銀行之存款帳
    戶（帳號：0000000），原告主張應自遺產總額中剔除，為有理由，原處
    分（復查決定）不予剔除，尚有違誤，訴願決定予以維持，亦有未合，應予撤銷
    。被繼承人另於八十七年九月十五日自亞太商業銀行彰化分行大額提領現金一、
    三００、０００元，於同日存入原告同銀行之帳戶（帳號：0000000），
    核屬被繼承人對原告之贈與，依首揭法條列為被繼承人死亡前二年內之贈與，併
    課遺產稅，並將原告漏報被繼承人所遺彰化市第一信用合作社股金二、０００元
    部分併入遺產總額，核其處分，並無違誤，復查及訴願決定遞予維持，亦無不合
    ，原告訴請撤銷，非有理由，應予駁回。
據上論結，本件原告之訴為一部有理由，一部無理由，爰依行政訴訟法第一百九十五
條第一項、第一百零四條，民事訴訟法第七十九條，判決如主文。
中    華    民    國    九十二      年      十        月      十五      日
                 臺 中 高 等 行 政 法 院   第 四 庭
                                審 判 長 法  官  沈  應  南
                                         法  官  許  武  峰
                                         法  官  黃  淑  玲
右正本與原本無異。
如不服本判決，應於判決送達後二十日內向本院提出上訴書狀，其未表明上訴理由者
，應於提起上訴後二十日內向本院提出上訴理由書（須依對造人數附具繕本）；如於
本判決宣示或公告後送達前提起上訴者，應於判決送達後二十日內補提上訴理由書（
須附繕本）。未表明上訴理由者，逕以裁定駁回。
提起上訴應預繳送達用雙掛號郵票三九○元（三十四元及五元郵票各十份)。
中    華    民    國    九十二      年      十        月      十五      日
                                     法院書記官  許  巧  慧


司法院資訊處製作；財團法人民間司法改革基金會備份。
